【裁判字號】    98,交上易,54
【裁判日期】    980408
【裁判案由】    過失致重傷害
【裁判全文】
臺灣高等法院臺南分院刑事判決        98年度交上易字第54號
上  訴  人
即  被  告  乙○○
上列上訴人因過失致重傷害案件，不服臺灣臺南地方法院九十六
年度交易字第一二三號中華民國九十七年十二月十一日第一審判
決（起訴案號：臺灣臺南地方法院檢察署九十六年調度偵字第七
四０、七四三號），提起上訴，本院判決如下：
    主  文
原判決撤銷。
乙○○因過失傷害人致重傷，處有期徒刑陸月，減為有期徒刑
月，如易科罰金，以新臺幣壹仟元折算壹日。緩刑貳年。
    事  實
一、乙○○於民國九十五年十月二十五日下午十四時二十分許駕
    駛車牌號碼S4－0866號自小客車，沿臺南縣下營鄉○里村○
    ○路○段（起訴書誤載為中山南路二段）一二二巷由東往西
    方向行駛，行經該路與仁里街交岔路口時，本應注意汽車行
    駛時，駕駛人應注意車前狀況，並隨時採取必要之安全措施
    ，而當時天候晴、日間自然光線、柏油路面、乾燥、無缺陷
    、視距復屬良好，客觀上並無不能注意之情事，適王清涼騎
    乘車牌號碼KK5－279號重型機車，沿仁里街南向北方向駛至
    ，乙○○竟疏未注意車前狀況，並隨時採取必要之安全措施
    ，致其所駕駛之上開自小客車左前車頭與王清涼騎乘之上開
    重型機車右前輪處，在上開交岔口路發生碰撞，王清涼遭撞
    擊後彈到該自小客車左前擋風玻璃，造成擋風玻璃破裂後，
    又彈到地面上，嗣王清涼經送醫急救後仍意識不清，受有創
    傷性腦損傷併硬腦膜下出血、廣泛性軸索損傷、腹部鈍傷胰
    臟裂傷、創傷性胰臟炎併膿傷、多處顏面骨骨折及顏面撕裂
    傷、胸部鈍傷及雙側肺鈍傷、右側肋骨多處骨折、右側股骨
    頸骨折、急性呼吸衰竭、氣切手術術後、水腦症等呈植物人
    狀態之難治重傷害。嗣乙○○於肇事後，警員前往現場處理
    時，於有偵查犯罪職權之公務員已知悉犯罪事實與犯罪之人
    前，當場向警員表示為肇事人，並接受裁判而自首。
二、案經王清涼之配偶甲○○○訴由臺南縣警察局麻豆分局報告
    臺灣臺南地方法院檢察署檢察官偵查起訴。
    理  由
一、上開事實迭據被告於原審及本院審理時坦承不諱，並據告訴
    人甲○○○指訴在卷，復有臺南縣警察局麻豆分局道路交通
    事故現場圖（按將中山路二段誤載為中山南路二段）一紙、
    道路交通事故調查報告表(一)、(二)（按將中山路二段誤載為中
    山南路二段）一份、道路交通事故現場蒐證照片十一幀及臺
    南縣警察局麻豆分局九十七年五月二十日南縣麻警偵字第09
    70004409號函一份附卷（詳警卷第十一頁至第十三頁、第十
    八頁至第二三頁；原審卷第三三頁）可稽。又被害人王清涼
    因本件車禍受有創傷性腦損傷併硬腦膜下出血、廣泛性軸索
    損傷、腹部鈍傷胰臟裂傷、創傷性胰臟炎併膿傷、多處顏面
    骨骨折及顏面撕裂傷、胸部鈍傷及雙側肺鈍傷、右側肋骨多
    處骨折、右側股骨頸骨折、急性呼吸衰竭、氣切手術術後、
    水腦症等呈植物人狀態之難治重傷害，有奇美醫院柳營分院
    出具之被害人王清涼之診斷證明書一紙在卷（詳警卷第十七
    頁）可憑。又被告之過失行為與被害人王清涼之重傷害間，
    復有相當因果關係，其過失致重傷之犯行，洵堪認定，應予
    依法論科。
二、核被告乙○○所為，係犯刑法第二百八十四條第一項後段過
    失重傷害罪。又被告肇事後未被有偵查權之公務員或機關發
    覺其為犯嫌前，在肇事現場向到場處理之警員自承犯行，進
    而接受裁判，有臺南縣警察局麻豆分局道路交通事故肇事人
    自首情形紀錄表一份在卷可稽（警卷第十四頁），被告行為
    合乎自首之要件，爰依刑法第六十二條前段之規定，減輕其
    刑。
三、原審認被告過失致重傷之犯行，事證明確，因予論罪科刑，
    固非無見，然查被告於原審判決後，已與被害人於九十八年
    二月十八日調解成立，由被告給付被害人二百九十萬元，除
    於九十八三月二十日、同年五月二十日各給付新台幣（下同
    ）一百萬元外，餘九十萬元則於九十八年七月二十日給付，
    此有台灣台南地方法院柳營簡易庭九十八年度營調字第七號
    調解筆錄影本一件在卷可憑（見本院卷第二０頁），原審未
    及審酌此足以影響量刑之事實，自有未洽。被告上訴意旨執
    此指摘原判決量刑過重及未給予緩刑之宣告，為有理由，自
    應由本院將原判決撤銷改判之。
四、爰審酌被告此前並無刑案前科紀錄，有臺灣臺南地方法院檢
    察署刑案資料查註紀錄表及臺灣高等法院被告前案紀錄表各
    一份在卷可按，現任私立大學講師，有正當職業，自本案發
    生後，除自首之外，並曾積極協助被害人就醫、轉診及醫療
    照護等諸般事宜，犯罪後態度良好，並參酌被告之生活狀況
    、智識程度（碩士畢業），及本件之過失程度、過失情節、
    被害人王清涼因本件車禍所受傷害嚴重，且於未達成調解前
    之原審審理中即已當庭給付五十萬元予告訴人甲○○○，作
    為被害人損害賠償金額之一部分（詳原審卷第六四、六五頁
    ）等一切情狀，量處如主文第二項所示之刑。又被告上開犯
    罪時間係在九十六年四月二十四日以前，應依中華民國九十
    六年罪犯減刑條例第二條第一項第三款之規定，減刑二分之
    一後，並諭知易科罰金之折算標準。又被告係擔任私立大學
    之講師，本身並無豐厚之收入，惟其除此前已賠償被害人部
    分金額外，於原審判決後，復與被害人於九十八年二月十八
    日調解成立，另由被告給付被害人二百九十萬元，有如前述
    ，顯見被告於犯後，已盡力賠償被害人損失。且被告前未曾
    受有期徒刑之宣告，有台灣高等法院被告全國前案紀錄表在
    卷可憑，於原審及本院審理時，均坦承犯行，足認被告犯後
    確有悔意。本院因認被告犯後態良好，經此偵審程序，應已
    知所警惕，信無再犯之虞，其上開所宣告之刑，認以暫不執
    行為適當，爰依刑法第七十四條第一項第一款規定，併予宣
    告緩刑二年，以啟自新。
據上論斷，應依刑事訴訟法第三百六十九條第一項前段、第三百
六十四條、第二百九十九條第一項前段，刑法第二百八十四條第
一項後段、第六十二條前段、第四十一條第一項前段、第七十四
條第一項第一款，刑法施行法第一條之一，中華民國九十六年罪
犯減刑條例第二條第一項第三款、第七條、第九條，判決如主文
。
本案經檢察官劉欽銘到庭執行職務。
中    華    民    國    98    年    4     月    8     日
                  刑事第六庭  審判長法  官  董武全
                                    法  官  曾文欣
                                    法  官  杭起鶴
以上正本證明與原本無異。
不得上訴。
                                    書記官  魏安里
中    華    民    國    98    年    4     月    9     日
附錄：本判決論罪科刑法條
中華民國刑法第284條（過失傷害罪）
因過失傷害人者，處6月以下有期徒刑、拘役或5百元以下罰金，
致重傷者，處1年以下有期徒刑、拘役或5百元以下罰金。
從事業務之人，因業務上之過失傷害人者，處1年以下有期徒刑
、拘役或1千元以下罰金，致重傷者，處3年以下有期徒刑、拘役
或2千元以下罰金。


司法院資訊處製作；財團法人民間司法改革基金會備份。
